最高法院刑事判決　　　　　　　　　 111年度台上字第4299號
上　訴　人　鍾浿辰


上列上訴人因違反毒品危害防制條例案件，不服臺灣高等法院中
華民國111 年6 月30日第二審判決（111 年度上訴字第1273號，
起訴案號：臺灣桃園地方檢察署109 年度偵字第27885、33719號
），提起上訴，本院判決如下：
    主  文
上訴駁回。
    理  由
一、按刑事訴訟法第377 條規定，上訴於第三審法院，非以判決
    違背法令為理由，不得為之。是提起第三審上訴，應以原判
    決違背法令為理由，係屬法定要件。如果上訴理由書狀並未
    指摘原判決有何違法，自應認其上訴為違背法律上之程式，
    予以駁回。
二、上訴人鍾浿辰上訴意旨略謂：上訴人為本件毒品運輸，尚未
    獲利，較之大宗走私或幫派組織運輸，對社會危害較低；且
    在機場即遭查獲，未流入市面造成重大損害；尤其上訴人僅
    居中聯繫，未涉運毒實際行為，非主謀，情節輕微，且生活
    單純有正當工作，即使量處法定最低刑度，實仍嫌過重，而
    有「法重情輕，犯情可憫」的情狀。原審未能詳酌前情，即
    有違法之處，為此懇請撤銷改判或發回更審，以維程序及實
    質正義云云。
三、原審審理結果，認定上訴人的自白與卷內諸多證據悉相符合
    而真實，確有如原判決犯罪事實欄所載之犯行，因而維持第
    一審依想像競合犯之例，從一重論處上訴人以共同運輸第二
    級毒品之罪刑（宣處有期徒刑5 年2 月；另想像競合犯私運
    管制物品進口罪），及所為相關沒收、沒收銷燬之諭知，駁
    回上訴人在第二審之上訴。已詳敘所憑之證據及認定之理由
    。從形式上觀察，並無足以影響判決結果之違法情形存在，
    原判決於法並無不合。
四、惟查：
    關於刑之量定，及刑法第59條關於犯情可憫、減輕其刑的規
    定，都屬事實審法院得依職權裁量的事項，法院除就具體個
    案犯罪，斟酌其犯罪情狀，有無可堪憫恕之情外，並以行為
    人的責任為基礎，審酌刑法第57條所列各款罪責因素後，予
    以整體評價，而為科刑輕重標準的衡量，使罰當其罪，以實
    現刑罰權應報正義，並兼顧犯罪一般預防與特別預防的目的
    ，倘其未有逾越法律所規定範圍，或濫用其權限情形，即不
    得任意指摘為違法，據為上訴第三審的理由。而法律上屬於
    自由裁量之事項，雖然仍有一定之拘束，以法院就宣告刑自
    由裁量權之行使而言，應受比例原則、公平正義原則的規範
    ，並謹守法律秩序之理念，體察法律之規範目的，使其結果
    實質正當，俾與立法本旨相契合，亦即合於裁量的內部性界
    限。反之，客觀以言，倘已符合其內、外部性界限，當予尊
    重，無違法、失當可指。尤非許當事人逕憑己意，指稱法院
    不給此寬典，即有判決不適用法則的違法。
    原判決既先於其理由欄貳─二─㈥─⒊內，詳敘本件無刑法
    第59條酌減規定適用的理由，並說明：毒品之危害，除戕害
    施用者之身心健康外，復因毒品施用者為取得購買毒品所需
    之金錢，亦衍生家庭、社會治安問題，上訴人與邱垂章（業
    經第一審判處罪刑確定）、「阿華」共同自美國運輸1 千餘
    公克之鉅量大麻進入臺灣，嚴重危害政府長期推動反毒之努
    力，並對於他人身心健康及社會秩序造成潛在之危險，影響
    社會治安甚鉅，況上訴人於本案負責居間聯繫、傳遞，角色
    分工至為重要，其犯情較之邱垂章猶過之而無不及，且所犯
    運輸第二級毒品罪之法定刑為「無期徒刑或10年以上（原判
    決誤載為7 年以上）有期徒刑，得併科新臺幣（下同）1千5
    百萬元以下罰金」，經依毒品危害防制條例第17條第2 項之
    規定減輕其刑後，其刑度相較原本之法定刑，已減輕甚多，
    綜前犯情，在客觀上顯然未足以引起一般同情而顯然可憫。
    復於其理由欄貳─三─㈠內，說明：第一審既以行為人責任
    為基礎，審酌上訴人於本案負責居間介紹、聯繫、監督，以
    確保本案犯罪得以遂行，復衡以本件運輸之大麻毒品淨重達
    1,302.87公克（驗餘淨重1,302.80公克），數量非微，一旦
    成功運送至目的地並流入市面，勢將加速毒品之犯濫，恐造
    成嚴重危害，犯罪情節及惡性非輕，幸為警及時查獲，未實
    際造成重大危害，及兼衡其具體之主、客觀、前案紀錄，犯
    罪後坦承犯行，教育程度、家庭狀況，以及刑法第57條各款
    所列事項等一切情狀，就所犯共同運輸第二級毒品罪，適用
    毒品危害防制條例第17條第2 項「偵查及歷次審判中均自白
    毒品犯罪」減輕其刑之規定，於法定本刑「無期徒刑或10年
    以上有期徒刑，得併科1千5百萬元以下罰金」減輕之範圍內
    ，為上揭刑期之宣處，從形式上觀察，客觀上既未逾法定刑
    度，又未濫用自由裁量權限，且屬輕度量刑，無何量刑過重
    之情，亦無違背公平正義、責罰相當等原則，量刑妥適，當
    予維持之旨。經核無違法、不當的情形存在。上訴意旨，置
    原判決已明白論述之事項於不顧，就事實審法院量刑、酌減
    刑職權的適法行使，徒憑主觀，妄指違法，難認為適法的上
    訴第三審理由。
五、以上及其他上訴意旨，核與法律規定得為第三審上訴理由之
    違法情形，不相適合，應認本件上訴為違背法律上之程式，
    予以駁回。又本件既從程序上駁回，上訴人另請求依刑法第
    59條之規定酌減其刑，無從審酌，附此敘明。 
據上論結，應依刑事訴訟法第395條前段，判決如主文。
中    華    民    國   111    年    9     月    15    日
                  刑事第二庭審判長法  官  林  勤  純  
                                  法  官  蔡  新  毅  
                                  法  官  黃  斯  偉  
                                  法  官  周  盈  文  
                                  法  官  李  釱  任  
本件正本證明與原本無異
                                  書記官
中    華    民    國   111    年    9     月    19    日